ACORDAO-COMPLETO-2346050

ACÓRDÃO 2245/2019 ATA 6/2019 - PRIMEIRA CÂMARA

Vistos, relatados e discutidos estes autos de tomada de contas especial instaurada pelo extinto Ministério do Ministério do Desenvolvimento Social e Agrário, em razão da não comprovação da boa e regular aplicação dos recursos repassados ao município de Caldas Brandão/PB pelo Fundo Nacional de Assistência Social (FNAS) ,
ACORDAM os Ministros do Tribunal de Contas da União, reunidos em sessão da 1ª Câmara, ante as razões expostas pelo relator, em:
9.1. julgar irregulares as contas do Sr. João Batista Dias (CPF XXX.191.347-XX) , ex-Prefeito municipal de Caldas Brandão/PB no quadriênio 2009-2012, nos termos dos arts. 1º, inciso I, 16, inciso III, alínea "b" e "c", § 2º, da Lei 8.443/92 c/c os arts. 19 e 23, inciso III, da mesma lei, e com arts. 1º, inciso I, 209, incisos II e III, 210 e 214, inciso III, do Regimento Interno do TCU, condenando-o ao pagamento das importâncias a seguir especificadas, atualizadas monetariamente e acrescidas dos juros de mora, calculadas a partir das datas discriminadas até a data da efetiva quitação do débito, fixando-lhe o prazo de quinze dias, para que comprove, perante o Tribunal, o recolhimento das referidas quantias aos cofres do Fundo Nacional de Assistência Social, nos termos do art. 23, inciso III, alínea "a", da citada lei;
	VALOR ORIGINAL (R$) 
	DATA DA OCORRÊNCIA

	1.164,00
	10/1/2012

	1.164,00
	10/1/2012

	582,00
	10/1/2012

	4.719,32
	1/2/2012

	1.164,00
	14/2/2012

	1.164,00
	15/2/2012

	1.164,00
	12/3/2012

	1.164,00
	12/3/2012

	1.164,00
	4/4/2012

	1.164,00
	4/4/2012

	1.164,00
	16/5/2012

	1.164,00
	16/5/2012

	1.867,90
	31/5/2012

	3.132,15
	6/6/2012

	1.164,00
	12/6/2012

	1.164,00
	12/6/2012

	603,34
	13/6/2012

	1.164,00
	12/7/2012

	1.164,00
	13/7/2012

	1.164,00
	20/8/2012

	1.164,00
	20/8/2012

	1.164,00
	12/9/2012

	1.164,00
	13/9/2012

	1.454,32
	20/9/2012

	1.164,00
	18/10/2012

	1.164,00
	18/10/2012

	8.903,13
	1/11/2012

	1.164,00
	20/11/2012

	1.164,00
	20/11/2012

	1.164,00
	6/12/2012

	1.164,00
	6/12/2012

	28.942,86
	17/12/2012

	1.164,00
	26/12/2012

	1.164,00
	28/12/2012

	528,65
	24/1/2012

	776,00
	24/1/2012

	528,65
	24/1/2012

	603,34
	12/3/2012

	776,00
	12/3/2012

	603,34
	18/4/2012

	603,34
	18/4/2012

	776,00
	18/4/2012

	603,34
	27/4/2012

	603,34
	27/4/2012

	776,00
	27/4/2012

	1.552,00
	1/6/2012

	603,34
	1/6/2012

	603,34
	3/7/2012

	603,34
	3/7/2012

	776,00
	3/7/2012

	603,34
	12/7/2012

	603,34
	12/7/2012

	603,34
	20/8/2012

	603,34
	20/8/2012

	776,00
	20/8/2012

	603,34
	20/9/2012

	603,34
	20/9/2012

	776,00
	20/9/2012

	603,34
	22/10/2012

	603,34
	22/10/2012

	776,00
	22/10/2012

	603,34
	20/11/2012

	776,00
	20/11/2012

	603,34
	20/11/2012

	200,00
	6/12/2012

	603,34
	6/12/2012

	603,34
	6/12/2012

	776,00
	6/12/2012

	603,34
	26/12/2012

	603,34
	26/12/2012

	776,00
	26/12/2012

9.2. aplicar ao Sr. João Batista Dias (CPF XXX.191.347-XX) , ex-Prefeito municipal de Caldas Brandão/PB no quadriênio 2009-2012, multa no valor de R$ 20.000,00 (vinte mil reais) , com fulcro no art. 57 da Lei 8.443/92, fixando-lhe o prazo de quinze dias, a contar da notificação, para que comprove, perante o Tribunal (art. 214, III, a, do Regimento Interno do TCU) , o recolhimento da dívida aos cofres do Tesouro Nacional, atualizada monetariamente desde a data desta deliberação até a do efetivo recolhimento, se pagas após o vencimento, na forma da legislação em vigor;
9.3. autorizar, desde logo, a cobrança judicial das dívidas, caso não atendida a notificação, na forma do disposto no art. 28, inciso II, da Lei nº 8.443/92;
9.4. autorizar, desde logo, se requerido, com fundamento no art. 28, inciso I, da Lei 8.443, de 1992 c/c o art. 217, §§ 1º e 2º do Regimento Interno, o parcelamento da dívida em até 36 parcelas, incidindo sobre cada parcela, corrigida monetariamente, os correspondentes acréscimos legais, fixando-lhe o prazo de quinze dias, a contar do recebimento da notificação, para comprovar perante o Tribunal o recolhimento da primeira parcela, e de trinta dias, a contar da parcela anterior, para comprovar os recolhimentos das demais parcelas, devendo incidir sobre cada valor mensal, atualizado monetariamente, os juros de mora devidos, no caso do débito, na forma prevista na legislação em vigor, alertando os responsáveis de que a falta de comprovação do recolhimento de qualquer parcela importará o vencimento antecipado do saldo devedor, nos termos do § 2º do art. 217 do Regimento Interno deste Tribunal;
9.5. dar ciência desta deliberação à Procuradoria da República no Estado da Paraíba, na pessoa de seu Procurador-Chefe, nos termos do § 3º do art. 16 da Lei 8.443/1992 c/c o § 7º do art. 209 do Regimento Interno do TCU, para adoção das medidas cabíveis;
9.6. dar ciência desta deliberação ao Ministério da Cidadania e ao responsável.

Tomada de contas especial instaurada em razão da não comprovação da boa e regular aplicação dos recursos repassados ao município de Caldas Brandão/PB pelo Fundo Nacional de Assistência Social (FNAS), na modalidade fundo a fundo, a título de cofinanciamento federal de ações continuadas de assistência social, no âmbito do Sistema Único de Assistência Social (SUAS), para execução dos serviços de Proteção Social Básica (PSB) e Proteção Social Especial (PSE).

Primeira Câmara

Prefeitura Municipal de Caldas Brandão - PB.

3. Interessados/Responsáveis:
3.1. Interessado: Ministério do Desenvolvimento Social (05.526.783/0001-65)
3.2. Responsável: João Batista Dias (XXX.191.347-XX).

13.1. Ministros presentes: Walton Alencar Rodrigues (Presidente), Benjamin Zymler (Relator), Bruno Dantas e Vital do Rêgo.
13.2. Ministros-Substitutos presentes: Augusto Sherman Cavalcanti e Weder de Oliveira.

ACORDAO-COMPLETO-2385774

Acórdão 1727/2020 - Primeira Câmara

BENJAMIN ZYMLER

Adoto como relatório a instrução elaborada no âmbito da Secex-TCE (peça 36) , cuja proposta de encaminhamento contou com a anuência do titular da unidade técnica (peça 38) e do representante do Ministério Público (peça 39) :
"INTRODUÇÃO
1.	Cuidam os autos de tomada de contas especial instaurada pelo Ministério do Desenvolvimento Social e Agrário, em desfavor do Sr. João Batista Dias (CPF XXX.191.347-XX) , ex-Prefeito de Caldas Brandão/PB, gestão 2009-2012 (peça 14) , em razão da não comprovação da boa e regular gestão dos recursos repassados ao referido município pelo Fundo Nacional de Assistência Social (FNAS) , no exercício de 2012, na modalidade fundo a fundo, a título de cofinanciamento federal de ações continuadas de assistência social, no âmbito do Sistema Único de Assistência Social (SUAS) , e que tinham por objeto a execução dos serviços de Proteção Social Básica (PSB) e Proteção Social Especial (PSE) .
HISTÓRICO
2.	De acordo com os demonstrativos de parcelas pagas pelo Sistema Único da Assistência Social (peça 2) , o Fundo Nacional de Assistência Social (FNAS) transferiu ao município recursos no montante de R$ 170.927,56, no exercício de 2012, para serem aplicados nos Serviços de Proteção Social Básica (PSB) e Proteção Social Especial (PSE) .
3.	O instrumento de prestação de contas, denominado Demonstrativo Sintético Anual de Execução Físico Financeira, foi disponibilizado no sistema de informação pertinente, o SUASWeb, em 5/3/2014, já com o Parecer do Conselho Municipal de Assistência Social (peça 3) .
4.	A Controladoria Geral da União - CGU elaborou o Relatório de Fiscalização 37031, referente à 37ª Etapa do Programa de Fiscalização a partir de Sorteios Públicos (peça 4) , tendo sido feitas as seguintes constatações:
	a) ausência de disponibilização de processo licitatório e processos de pagamento relativos às despesas do Centro de Referência e Assistência Social - CRAS (Constatação 4.2.1.1, peça 4, p. 13-15) ;
	b) o Conselho Municipal de Assistência Social não controla nem acompanha a execução orçamentária e financeira dos recursos da Assistência Social (Constatação 4.2.2.1, peça 4, p. 17) ;
	c) ausência de disponibilização de processo licitatório e processos e pagamento relativos às despesas do Programa de Erradicação do Trabalho Infantil (Constatação 4.3.1.1, peça 4, p. 19-21) .
5.	Foi elaborada a Nota Técnica 2068/2016 - CPCRFF/CGPC/DEFNAS (peça 5) , a qual sugeriu que o gestor responsável fosse notificado a apresentar a documentação comprobatória das despesas do CRAS, objeto da Constatação 4.2.1.1 do mencionado Relatório da CGU, o que foi feito por meio dos Ofícios às peças 6, 8 e 10.
6.	Por meio da Nota Técnica 447/2017 - CPCRFF/CGPC/DEFNAS (peça 12) , a Coordenação Geral de Prestação de Contas sumarizou os procedimentos já adotados objetivando a apuração dos fatos, identificação dos responsáveis e quantificação do prejuízo, bem como as notificações expedidas para a regularização das contas e ressarcimento do dano, concluindo pela abertura de TCE. 
7.	Por meio do Termo Parcial de Aprovação (peça 13) , o MDS aprovou R$ 40.407,09 e reprovou R$ 105.085,80, tendo em vista a ausência de comprovação das despesas.
8.	No Relatório de Tomada de Contas Especial 36/2017 (peça 20) , concluiu-se que o dano ao erário apurado foi de R$ 105.085,80, sendo apontado como responsável o Sr. João Batista Dias.
9.	O Ministério da Transparência, Fiscalização e Controladoria-Geral da União - CGU emitiu o Relatório de Auditoria 992/2017 (peça 21) , Certificado de Auditoria 992/2017 (peça 22) e Parecer do Dirigente do órgão de Controle Interno 992/2017 (peça 23) .
10.	O Ministério de Estado do Desenvolvimento Social atestou haver tomado conhecimento das conclusões contidas no Relatório e Certificado de Auditoria Interna, bem como no Parecer do Dirigente do órgão de Controle Interno, opinando pela irregularidade das contas (peça24) .
11.Na instrução inicial (peça 29) , analisando-se os documentos nos autos, concluiu-se pela necessidade de realização de citação, nos amoldes a seguir descrito:
	Ocorrência: não comprovação da boa e regular aplicação dos recursos repassados na modalidade fundo a fundo, à conta dos programas Proteção Social Básica - PSB e Proteção Social Especial - PSE, vinculados ao Fundo Nacional de Assistência Social, no exercício de 2012;
	Valor (R$) *		Data
	150.808,92		10/7/2018
	* vide demonstrativo de débito à peça 28
	Responsável: João Batista Dias (CPF XXX.191.347-XX) , ex-Prefeito municipal de Caldas Brandão/PB no quadriênio 2009-2012;
	Condutas: deixar de comprovar a boa e regular aplicação dos recursos transferidos pelo FNAS ao município de Caldas Brandão/PB, no exercício de 2012, para a promoção das ações de Proteção Social Básica e Proteção Social Especial, em virtude de não ter apresentado em sua prestação de contas documentos hábeis a aferir o nexo causal entre o objeto executado e os recursos transferidos, tais como notas de empenho, notas fiscais, cópias de cheques, extratos bancários, relação de pagamentos, entre outros.
12.	Em cumprimento ao despacho do Exmo. Ministro Relator (peça 32) foi efetuada a citação do Sr. João Batista Dias, nos moldes adiante:
	Ofício
	Data do ofício
	Data de Recebimento do Ofício
	Nome do Recebedor do Ofício
	Observação
	Fim do Prazo para defesa

	3125/2018-TCU/SECEX-TCE (peça 33) 
	22/11/2018
	13/12/2018 (vide AR de peça 34) 
	João Batista Dias
	Ofício recebido no endereço do responsável, conforme pesquisa de endereço no Sistema da Receita Federal (peça 26) .
	28/12/2018

13.	Transcorrido o prazo regimental, o responsável permaneceu silente, devendo ser considerado revel, nos termos do art. 12, §3º, da Lei 8.443/1992.
EXAME TÉCNICO
14.	Nos processos do TCU, a revelia não leva à presunção de que seriam verdadeiras todas as imputações levantadas contra os responsáveis, diferentemente do que ocorre no processo civil, em que a revelia do réu opera a presunção da verdade dos fatos narrados pelo autor. Dessa forma, a avaliação da responsabilidade do agente não pode prescindir da prova existente no processo ou para ele carreada. 
15.	Ao não apresentar sua defesa, o responsável deixou de produzir prova da regular aplicação dos recursos sob sua responsabilidade, em afronta às normas que impõem aos gestores públicos a obrigação legal de, sempre que demandados pelos órgãos de controle, apresentar os documentos que demonstrem a correta utilização das verbas públicas, a exemplo do contido no art. 93 do Decreto-Lei 200/67: "Quem quer que utilize dinheiros públicos terá de justificar seu bom e regular emprego na conformidade das leis, regulamentos e normas emanadas das autoridades administrativas competentes." 
16.	Mesmo as alegações de defesa não sendo apresentadas, considerando o princípio da verdade real que rege esta Corte, procurou-se buscar, em manifestações dos responsáveis na fase interna desta Tomada de Contas Especial, se havia algum argumento que pudesse ser aproveitado a seu favor. 
17.	Ressalta-se, ainda, que o responsável não se manifestou na fase interna, não havendo, assim, nenhum argumento que possa vir a ser analisado e posteriormente servir para afastar as irregularidades apontadas.
 18.	Vale ressaltar que a pretensão punitiva do TCU, conforme Acórdão 1441/2016-TCU-Plenário, que uniformizou a jurisprudência acerca dessa questão, subordina-se ao prazo geral de prescrição indicado no art. 205 do Código Civil, que é de 10 anos, contado da data de ocorrência da irregularidade sancionada, nos termos do art. 189 do Código Civil, sendo este prazo interrompido pelo ato que ordenar a citação, a audiência ou a oitiva do responsável. No caso em exame, não ocorreu a prescrição, uma vez que a liberação dos recursos ocorreu em 2012 (peça 2) e o ato de                                                                ordenação da citação ocorreu 2018 (peça 32) .
19.	Em se tratando de processo em que a parte interessada não se manifestou acerca das irregularidades imputadas, não há elementos para que se possa efetivamente aferir e reconhecer a ocorrência de boa-fé na conduta dos responsáveis, podendo este Tribunal, desde logo, proferir o julgamento de mérito pela irregularidade das contas, conforme nos termos dos §§ 2º e 6º do art. 202 do Regimento Interno do TCU. (Acórdão 2064/2011-TCU-Primeira Câmara (relator: Ubiratan Aguiar) , 6.182/2011-TCU-1a Câmara (relator: Weber de Oliveira) , 4.072/2010-TCU-1a Câmara (Relator: Valmir Campelo) , 1.189/2009-TCU-1a Câmara (Relator: Marcos Bemquerer) , 731/2008-TCU-Plenário (Relator: Aroldo Cedraz) .
20.	Dessa forma, o responsável deve ser considerado revel, nos termos do art. 12, §3º, da Lei 8.443/1992, devendo as contas serem julgadas irregulares, condenando-o ao débito apurado e aplicando-lhe a multa prevista no art. 57 da Lei 8.443/1992.
CONCLUSÃO
21.	Diante da revelia do Sr. João Batista Dias e inexistindo nos autos elementos que permitam concluir pela ocorrência de boa-fé ou de outros excludentes de culpabilidade em sua conduta, propõe-se que suas contas sejam julgadas irregulares e que o mesmo seja condenado em débito, bem como lhe seja aplicada a multa prevista no art. 57 da Lei 8.443/1992.
PROPOSTA DE ENCAMINHAMENTO
22.	Diante do exposto, submetemos os autos à consideração superior, propondo ao Tribunal:
	a) considerar revel o Sr. João Batista Dias (CPF XXX.191.347-XX) , ex-Prefeito municipal de Caldas Brandão/PB no quadriênio 2009-2012, para todos os efeitos, dando-se prosseguimento ao processo, com fulcro no art. 12, § 3º, da Lei n. 8.443/92;
	b) julgar irregulares, nos termos dos arts. 1º, inciso I, 16, inciso III, alínea "b e c", § 2º, da Lei 8.443/92 c/c os arts. 19 e 23, inciso III, da mesma Lei, e com arts. 1º, inciso I, 209, inciso II e III, 210 e 214, inciso III, do Regimento Interno/TCU, as contas do Sr. João Batista Dias (CPF XXX.191.347-XX) , ex-Prefeito municipal de Caldas Brandão/PB no quadriênio 2009-2012, condenando-o ao pagamento das importâncias a seguir especificadas, atualizadas monetariamente e acrescidas dos juros de mora, calculadas a partir das datas discriminadas até a data do efetiva quitação do débito, fixando-lhe o prazo de quinze dias, para que comprove, perante o Tribunal, o recolhimento das referidas quantias aos cofres do Fundo Nacional de Assistência Social, nos termos do art. 23, inciso III, alínea "a", da citada lei;
	VALOR ORIGINAL (R$) 
	DATA DA OCORRÊNCIA

	1.164,00
	10/1/2012

	1.164,00
	10/1/2012

	582,00
	10/1/2012

	4.719,32
	1/2/2012

	1.164,00
	14/2/2012

	1.164,00
	15/2/2012

	1.164,00
	12/3/2012

	1.164,00
	12/3/2012

	1.164,00
	4/4/2012

	1.164,00
	4/4/2012

	1.164,00
	16/5/2012

	1.164,00
	16/5/2012

	1.867,90
	31/5/2012

	3.132,15
	6/6/2012

	1.164,00
	12/6/2012

	1.164,00
	12/6/2012

	603,34
	13/6/2012

	1.164,00
	12/7/2012

	1.164,00
	13/7/2012

	1.164,00
	20/8/2012

	1.164,00
	20/8/2012

	1.164,00
	12/9/2012

	1.164,00
	13/9/2012

	1.454,32
	20/9/2012

	1.164,00
	18/10/2012

	1.164,00
	18/10/2012

	8.903,13
	1/11/2012

	1.164,00
	20/11/2012

	1.164,00
	20/11/2012

	1.164,00
	6/12/2012

	1.164,00
	6/12/2012

	28.942,86
	17/12/2012

	1.164,00
	26/12/2012

	1.164,00
	28/12/2012

	528,65
	24/1/2012

	776,00
	24/1/2012

	528,65
	24/1/2012

	603,34
	12/3/2012

	776,00
	12/3/2012

	603,34
	18/4/2012

	603,34
	18/4/2012

	776,00
	18/4/2012

	603,34
	27/4/2012

	603,34
	27/4/2012

	776,00
	27/4/2012

	1.552,00
	1/6/2012

	603,34
	1/6/2012

	603,34
	3/7/2012

	603,34
	3/7/2012

	776,00
	3/7/2012

	603,34
	12/7/2012

	603,34
	12/7/2012

	603,34
	20/8/2012

	603,34
	20/8/2012

	776,00
	20/8/2012

	603,34
	20/9/2012

	603,34
	20/9/2012

	776,00
	20/9/2012

	603,34
	22/10/2012

	603,34
	22/10/2012

	776,00
	22/10/2012

	603,34
	20/11/2012

	776,00
	20/11/2012

	603,34
	20/11/2012

	200,00
	6/12/2012

	603,34
	6/12/2012

	603,34
	6/12/2012

	776,00
	6/12/2012

	603,34
	26/12/2012

	603,34
	26/12/2012

	776,00
	26/12/2012

                         Valor atualizado até 28/1/2019 (incluindo variação da Selic) : R$ 171.269,59 (peça 35) 
	c) aplicar ao Sr. João Batista Dias (CPF XXX.191.347-XX) , ex-Prefeito municipal de Caldas Brandão/PB no quadriênio 2009-2012, a multa prevista no art. 57 da Lei 8.443/92 c/c o art. 267 do RI/TCU, fixando-lhe o prazo de quinze dias, a contar da notificação, para que comprove, perante o Tribunal (art. 214, III, a, do Regimento Interno do TCU) , o recolhimento da dívida aos cofres do Tesouro Nacional, atualizada monetariamente desde a data do acórdão que vier a ser proferido por este Tribunal até a do efetivo recolhimento, se pagas após o vencimento, na forma da legislação em vigor;
 	d) autorizar, desde logo, a cobrança judicial das dívidas, caso não atendida a notificação, na forma do disposto no art. 28, inciso II, da Lei nº 8.443/92;
e) autorizar também, desde logo, se requerido, com fundamento no art. 28, inciso I, da Lei 8.443, de 1992 c/c o art. 217, §§ 1º e 2º do Regimento Interno, o parcelamento da dívida em até 36 parcelas, incidindo sobre cada parcela, corrigida monetariamente, os correspondentes acréscimos legais, fixando-lhe o prazo de quinze dias, a contar do recebimento da notificação, para comprovar perante o Tribunal o recolhimento da primeira parcela, e de trinta dias, a contar da parcela anterior, para comprovar os recolhimentos das demais parcelas, devendo incidir sobre cada valor mensal, atualizado monetariamente, os juros de mora devidos, no caso do débito, na forma prevista na legislação em vigor, alertando os responsáveis de que a falta de comprovação do recolhimento de qualquer parcela importará o vencimento antecipado do saldo devedor, nos termos do § 2º do art. 217 do Regimento Interno deste Tribunal;
f) enviar cópia do Acórdão a ser prolatado, bem como do Relatório e do Voto que o fundamentarem à Procuradoria da República no Estado da Paraíba, nos termos do § 3º do art. 16 da Lei 8.443/1992 c/c o § 7º do art. 209 do Regimento Interno do TCU, para adoção das medidas cabíveis;
	g) enviar cópia do Acórdão que vier a ser proferido à Secretaria Especial do Desenvolvimento Social e aos responsáveis, para ciência, informando que a presente deliberação, acompanhada do Relatório e do Voto que a fundamenta, está disponível para a consulta no endereço www.tcu.gov.br/acordaos, além de esclarecer que, caso requerido, o TCU poderá fornecer sem custos as correspondentes cópias, de forma impressa."
É o relatório.

não há

Procurador Sergio Ricardo Costa Caribé.

TOMADA DE CONTAS ESPECIAL. RECURSOS repassados, na modalidade fundo a fundo, a título de cofinanciamento federal de ações continuadas de assistência social. NÃO COMPROVAÇÃO DA BOA E REGULAR APLICAÇÃO DOS RECURSOS. CITAÇÃO. REVELIA. CONTAS IRREGULARES. DÉBITO. MULTA. CIÊNCIA.

TOMADA DE CONTAS ESPECIAL (TCE)

Secretaria de Controle Externo de Tomada de Contas Especial (SecexTCE).

Trata-se de tomada de contas especial instaurada pelo Ministério do Desenvolvimento Social e Agrário, em razão da não comprovação da boa e regular aplicação dos recursos repassados ao município de Caldas Brandão/PB pelo Fundo Nacional de Assistência Social (FNAS) , na modalidade fundo a fundo, a título de cofinanciamento federal de ações continuadas de assistência social, no âmbito do Sistema Único de Assistência Social (SUAS) , para execução dos serviços de Proteção Social Básica (PSB) e Proteção Social Especial (PSE) .
2.	Para aplicação nas ações de assistência social, o Fundo Nacional de Assistência Social (FNAS) transferiu ao município o montante de R$ 170.927,56, no exercício de 2012.
3.	Na 37ª Etapa do Programa de Fiscalização a partir de Sorteios Públicos (peça 4) , a Controladoria Geral da União - CGU elaborou o Relatório de Fiscalização 37031 onde registrou as seguintes constatações:
"a) ausência de disponibilização de processo licitatório e processos de pagamento relativos às despesas do Centro de Referência e Assistência Social - CRAS (Constatação 4.2.1.1, peça 4, p. 13-15) ;
b) o Conselho Municipal de Assistência Social não controla nem acompanha a execução orçamentária e financeira dos recursos da Assistência Social (Constatação 4.2.2.1, peça 4, p. 17) ;
c) ausência de disponibilização de processo licitatório e processos e pagamento relativos às despesas do Programa de Erradicação do Trabalho Infantil (Constatação 4.3.1.1, peça 4, p. 19-21) ."
4.	O tomador de contas especial, tendo em vista a ausência de comprovação das despesas, concluiu pelo dano ao erário de R$ 105.085,80, sendo apontado como responsável o Sr. João Batista Dias, então prefeito de Caldas Brandão/PB.
5.	Regularmente citado para apresentar alegações de defesa e/ou recolher aos cofres do Fundo Nacional de Assistência Social o montante de recursos transferidos diretamente à prefeitura (R$ 105.085,80) , em virtude da não comprovação da boa e regular aplicação dos recursos repassados, o Sr. João Batista Dias não apresentou suas alegações de defesa, nem recolheu o débito. Dessa forma, resta caracterizada a revelia do responsável, nos termos do art. 12, inciso IV, § 3º, da Lei 8.443/1992.
6.	A jurisprudência desta Corte é firme no tocante à responsabilidade pessoal do gestor pela comprovação da boa e regular aplicação dos recursos federais recebidos mediante convênio ou instrumentos congêneres. Nesse passo, todo aquele que utiliza ou gerencia recursos públicos, por dever constitucional e legal, submete-se ao encargo de demonstrar o correto emprego dos valores federais, nos termos dos arts. 70, parágrafo único, e 37, caput, da Constituição de 1988 e do art. 93 do Decreto-Lei 200, de 25 de fevereiro de 1967.
7.	Assim, não havendo nos autos elementos que possam comprovar a boa e regular aplicação dos recursos transferidos, adiro ao encaminhamento proposto pela unidade técnica e corroborado pelo representante do Ministério Público, para julgar irregulares as presentes contas, condenar o responsável ao pagamento do débito apurado, atualizado monetariamente e acrescido dos juros de mora devidos, na forma da legislação em vigor, e aplicar ao responsável a multa prevista no art. 57 da Lei 8.443/1992.
Ante o exposto, VOTO por que seja adotada a deliberação que ora submeto a este Colegiado.
TCU, Sala das Sessões Ministro Luciano Brandão Alves de Souza, em 26 de fevereiro de 2019.
BENJAMIN ZYMLER 
Relator